【裁判字號】    95,上訴,599
【裁判日期】    950530
【裁判案由】    違反槍砲彈藥刀械管制條例等
【裁判全文】
臺灣高等法院高雄分院刑事判決         95年度上訴字第599號
上  訴  人
即  被  告  甲○○
選任辯護人  王仁聰律師
上列上訴人因違反槍砲彈藥刀械管制條例等案件，不服臺灣高雄
地方法院94年度訴字第3982號中華民國95年2 月17日第一審判決
（起訴案號：臺灣高雄地方法院檢察署94年度偵字第18323 號）
，提起上訴，本院判決如下：
    主  文
上訴駁回。
    事  實
一、甲○○於民國93年間曾因賭博罪，經臺灣高雄地方法院以93
    年度簡字第695 號判處有期徒刑5 月確定，於93年5 月11日
    易科罰金執行完畢。詎仍不知警惕，明知未經許可，不得持
    有具有殺傷力之制式子彈，竟於94年8 月6 日前之某時，透
    過不詳管道，取得具有殺傷力制式子彈10顆，未經許可而無
    故持有之。嗣甲○○之妻劉秀琴因與其爭吵後離家出走，甲
    ○○竟另行起意，於94年8 月6 日22時30分許，攜帶前揭非
    法持有之制式子彈10顆，駕駛車牌號碼HJ－5428號自用小客
    車，搭載不知情之友人陳平吉，及另名真實姓名年籍不詳之
    成年男子，一同前往高雄縣大寮鄉○○村○○路186 巷11號
    其岳母劉許月娥住處，欲尋找劉秀琴。抵達該地後，甲○○
    將上開自小客車停放在高雄縣大寮鄉○○村○○路186 巷口
    ，而與陳平吉及該不詳姓名男子步行進入劉許月娥住處，劉
    許月娥見狀即先請其女劉凰玉以電話向高雄縣政府警察局林
    園分局忠義派出所報案，甲○○入屋後因未見劉秀琴在屋，
    懷疑劉秀琴係遭劉許月娥藏匿，竟心生不滿，先以「幹你娘
    老雞巴」、「臭雞巴」（均為台語發音）等不雅言詞辱罵劉
    許月娥，再自左邊褲子口袋取出內裝前述制式子彈之「金品
    味」檳榔塑膠袋1 只放在客廳桌上，向劉許月娥恫稱：「你
    們沒看過子彈是不是？如果你家裡發生什麼事那一定是我作
    的」等語，而以加害生命之言語及動作恐嚇劉許月娥，致使
    劉許月娥心生畏懼。嗣巡邏員警羅光昇經勤務中心通報，而
    趕赴劉許月娥住處處理，在劉許月娥住處附近186 巷口遇見
    甲○○所駕之前開車輛，欲對其進行攔檢時，甲○○見狀加
    速逃逸，並將前揭裝有子彈之檳榔袋棄置於地上。嗣經警方
    在附近四處搜尋，而於警方巡邏車與甲○○汽車相遇第一地
    點之地面即高雄縣大寮鄉○○村○○路186 巷口，尋得前揭
    以「金品味」檳榔塑膠袋包裝之制式子彈10顆。
二、案經高雄縣政府警察局報告臺灣高雄地方法院檢察署檢察官
    偵查起訴。
    理  由
一、訊據上訴人即被告坦承於94年8 月6 月22時30分許，有夥同
    友人駕駛車牌號碼HJ－5428號自用小客車，至高雄縣大寮鄉
    ○○村○○路186 巷11號其岳母劉許月娥住處，欲尋找其妻
    劉秀琴回家，並於離去時在路口有遇到警察等情，惟矢口否
    認有持制式子彈及言詞恐嚇劉許月娥乙節，辯稱當天僅說話
    比較  大聲而已，並無言語恐嚇或拿出子彈云云。經查：
  (一)證據能力之認定：
    證人劉許月娥於偵查中在檢察官前所為陳述，已經依法具結
    ，並無顯不可信之情況，復於審理中到庭經被告對質詰問，
    從而其在偵查中所為陳述，依刑事訴訟法第159 條之1 第2
    項規定，自得為證據。
  (二)證人劉許月娥於偵查及原審結證述：「我女婿（即被告）先
    進來，他進來就罵我說我包庇我女兒，他罵『幹你娘雞巴、
    臭雞巴』（台語），叫我把女兒交出來，罵一罵拿一包東西
    放在我桌上，說你們沒有看過子彈是不是，如果你家裡發生
    什麼事那一定是我做的。被告並拿一包用檳榔袋裝的子彈放
    在我家客廳上。子彈是用透明的檳榔袋的，看得出裡面是子
    彈」等語（見偵查卷第16頁、一審第38至42頁），核其前後
    所述情節相符，亦與證人劉凰玉於原審證述確有聽見被告向
    其母親說你家發生什麼事情一定是他做的，但是他不負責，
    及目睹被告拿出子彈置於桌上等情相符（見一審卷第44至49
    頁），應可採信。
  (三)證人劉凰玉於被告進入其家中後，確有向高雄縣政府警察局
    林園分局忠義派出所報案，復由勤務中心通報線上巡邏員警
    羅光昇前往處理，除為證人劉許月娥及劉凰玉所陳明外，並
    有高雄縣政府警察局林園分局忠義派出所所受理各類案件紀
    錄1 紙在卷可查（見一審卷第26頁），而證人羅光昇迭於偵
    查中及原審審理時到庭證述接獲通報後即前往在高雄縣大寮
    鄉○○村○○路186 巷11號，而於前揭處所巷口遇見被告所
    駕駛車牌碼HJ－5428號自用小客車，被告即加速離開，追逐
    數十公尺後，回到最初遇見被告自小客車停放處搜索扣得本
    件以檳榔塑膠袋包裝之子彈10顆，並提供予被害人劉許月娥
    指認確係被告持以恐嚇用之子彈無誤等情（見偵查卷第15至
    16頁及一審卷第58頁至63頁），復有扣案現場照片2 幀附卷
    可憑（見警卷第20頁）；而被告在警詢中也承認當時在萬丹
    路186 巷巷口，有遇見警車，並加速離駛離之事實（見警卷
    第2 至3 頁）；復參酌證人警羅光昇已陳明於接獲報案到現
    場不到10分鐘（見一審卷第58頁），及查獲子彈地點又係在
    被告所駕駛車輛停放處附近，是其查獲時及地點均與被告有
    密切關係，足認該查獲之子彈確係被告所持有無誤。
  (四)證人劉凰玉雖於原審審理時雖證述被告當日持以包裝子彈之
    檳榔塑膠袋，並非如警卷照片所示之扣案檳榔塑膠袋包裝，
    惟亦稱被告用以包裝之子彈之夾鏈袋上有紅色字體（見一審
    卷第48頁），而依卷內照片所示該檳榔塑膠袋包裝上面亦有
    紅色之字體（見警卷第20頁）；再參以證人劉鳳玉證述於被
    告恐嚇其母之過程中，並非全程在場（見一審卷第46頁），
    則其此部分陳述之歧異，應係未全程在場，致未能仔細辨別
    被告用以包裝之子彈之夾鏈袋所致，尚難認其陳述為不可採
    。又證人陳平吉雖證述並未看見被告有拿出子彈，及未聽見
    被告以言詞恐嚇許劉月娥乙節，惟證人陳平吉於警詢中供述
    並不確定被告所拿出係檳榔等語（見警卷第10頁）；是證人
    陳平吉於距離案發時點最近於警詢中未能清楚知悉被告從口
    袋所由檳榔袋包裝之物品究屬何物，足認證人陳平吉對於被
    告所拿出之物品記憶不清。此外，被告前往證人劉許月娥家
    中之目的，係為找回妻子劉秀琴，若被告僅單純與證人劉許
    月娥對話，何以在場之證人劉凰玉隨即報警處理？足認證人
    陳平吉證述雙方並無爭吵、辱罵及恐嚇等言詞，顯係迴護被
    告之詞，證人陳平吉之證述自不能作為有利於被告之證述。
  (五)又扣案之子彈10顆，送內政部警政署刑事警察局鑑定結果，
    認均係口徑9MM 制式子彈，均認具殺傷力，此有該局94年9
    月12日刑鑑字第0940136347號鑑驗通知書1 份附卷可稽（見
    偵查卷第9 頁及10頁）。
  (六)又刑法第305 條恐嚇罪，係以加害生命、身體、自由、名譽
    、財產之事，恐嚇他人致生危害於安全，為犯罪構成要件。
    其所謂恐嚇，指凡一切言語、舉動足以使人生畏怖心者均屬
    之，至於該言語或舉動是否足以使人生畏怖心，則應依社會
    一般觀念認定之。而依社會一般觀念，一般人見有人向己拿
    出子彈，內心均會產生恐懼。是被告既拿出具有殺傷力之子
    彈放在桌子，並對劉許月娥言「你們沒看過子彈是不是？如
    果你家裡發生什麼事那一定是我作的」等語，而以此加害生
    命之事恐嚇劉許月娥，則劉許月娥所稱會感到害怕（見一審
    第39頁），應與事理無違。
  (七)綜上所述，被告持有制式子彈及恐嚇犯行，事證明確，可以
    認定。
二、核被告所為，係犯槍砲彈藥刀械管制條例第12條第4 項之未
    經許可持有子彈罪，及刑法第305 條之恐嚇危害安全罪。又
    未經許可持有子彈罪，其持有之繼續，為行為之繼續，至持
    有行為終了時，均論為一罪，不得割裂。若以之犯他罪，兩
    罪間之關係如何，端視開始持有之原因為斷，如早已非法持
    有槍彈，後另起意犯罪；或意圖犯甲罪持有槍彈，欲持以犯
    乙罪，均應以數罪併罰論處；必因意圖犯某罪而持有槍彈，
    後果以之犯該罪，兩罪間始有牽連犯之適用（最高法院87年
    度台上字第3983號判決意旨參照）。本件被告係於至劉許月
    娥住處前即持有子彈，惟係因其妻劉秀琴突然離家，而欲至
    劉許月娥住處尋找劉秀琴，嗣因未見劉秀琴而心生不滿，而
    與其岳母發生衝突，並於衝突中，始起出子彈恐嚇劉許月娥
    ，實難認被告於持有子彈之初，即有欲持該子彈至其岳母家
    恐嚇他人之意圖。故被告未經許可持有子彈與其恐嚇犯行間
    ，應無方法、目的之牽連關係，而犯意各別、行為互殊，應
    分論併罰之。又被告於93年間因賭博罪，經原審法院以93年
    度簡字第695 號判處有期徒刑5 月確定，並於93年5 月11日
    易科罰金執行完畢之事實，有臺灣高等法院被告前案紀錄表
    1 份存卷足憑，其於有期徒刑執行完畢後，再犯犯有期徒刑
    以上之上開2 罪，均為累犯，均應依法加重其刑。
三、原審因而適用槍砲彈藥刀械管制條例第12條第4 項，刑法第
    11條前段、第305 條、第41條第1 項前段、第42條第2 項、
    第51條第5 款、第47條、第38條第1 項第1 款，罰金罰鍰提
    高標準條例第2 條，現行法規所定貨幣單位折算新臺幣條例
    第2 條規定，並審酌被告明知子彈危害社會治安甚鉅，未經
    許可，竟無故持有，而於尋找其妻未果與其岳母發生衝突，
    即持之用以恐嚇他人，行為實屬惡劣等一切情狀，爰分別量
    處非法持有子彈部分有期徒刑5 月，併科罰金新台幣3 千元
    ，恐嚇部分有期徒刑3 月，並定應執行有期徒刑6 月，併科
    罰金3 千元，並就有期徒刑及罰金分別諭知易科罰金及易服
    勞役折算標準。及敘明扣案之口徑9mm 制式之制式子彈10顆
    ，均為違禁物，應依刑法第38條1 項第1 款予以沒收。另用
    以包裝子彈之檳榔袋1 個，雖係被告所有，並用以持有子彈
    之物，惟因被告於發現警察前來查察之際，即將該檳榔袋連
    同子彈棄置於地上，並駕車加速逃逸，足認被告已有拋棄其
    所有權之意思，而不為沒收之宣告，經核其認事用法均無不
    當，量刑亦稱妥適，被告上訴意旨否認犯罪，為無理由，應
    予駁回，
本案經檢察官陳建年到庭執行職務。
中    華    民    國    95    年    5     月    30    日
                  刑事第三庭    審判長法  官  周賢銳
                                      法  官  謝宏宗
                                      法  官  黃仁松
以上正本證明與原本無異。
恐嚇部分不得上訴
未經許可持有子彈部分，如不服本判決應於收受本判決後10日內
向本院提出上訴書狀，其未敘述上訴理由者，並得於提起上訴後
10 日 內向本院補提理由書狀（均須按他造當事人之人數附繕本
）「切勿逕送上級法院」。
中    華    民    國    95    年    5     月    30    日
                                      書記官  馬蕙梅
附錄本件判決論罪科刑法條：
槍砲彈藥刀械管制條例第12條第4 項
未經許可，持有、寄藏或意圖販賣而陳列子彈者，處 5 年以下有
期徒刑，併科新台幣 300 萬元以下罰金。
中華民國刑法第305 條
以加害生命、身體、自由、名譽、財產之事，恐嚇他人致生危害
於安全者，處2年以下有期徒刑、拘役或300元以下罰金。


司法院資訊處製作；財團法人民間司法改革基金會備份。
